【裁判字號】    95,易,372
【裁判日期】    951115
【裁判案由】    家庭暴力罪之傷害
【裁判全文】
臺灣基隆地方法院刑事判決               95年度易字第372號
公  訴  人  臺灣基隆地方法院檢察署檢察官
被      告  丁○○  25歲民.
指定辯護人  本院公設辯護人  丙○○
上列被告因家庭暴力罪之傷害案件，經檢察官提起公訴（94年度
偵字第4576號），被告就被訴事實為有罪之陳述，本院合議庭裁
定由受命法官獨任進行審判，經改依簡式審判程序審理後判決如
下︰
    主  文
丁○○傷害人之身體，處拘役拾日，如易科罰金，以銀元佰元
即新臺幣玖佰元折算壹日。緩刑貳年，緩刑期內付保護管束。
    事  實
一、丁○○係乙○○○之越南籍媳婦，2 人間具有家庭暴力防治
    法第3 條第3 款之家庭成員關係。緣於民國94年10月19日中
    午12時許，在基隆市○○區○○路204 之2 號3 樓廚房內，
    其婆媳二人因冰箱內食物問題發生口角，即互基於傷害之犯
    意，出手相互扭打，乙○○○因而受有頸部二處（3X1.3 公
    分、1.2X1 公分）挫傷、左手肘（3X2 公分）、左小腿（1X
    1 公分）瘀青等傷害，嗣丁○○之夫聞聲趕至，始將2 人拉
    開（乙○○○傷害丁○○部分未據告訴）。
二、案經乙○○○訴由基隆市警察局第四分局移送臺灣基隆地方
    法院檢察署檢察官偵查後起訴。
    理  由
壹、程序事項：
    本件被告丁○○所犯者非為死刑、無期徒刑、最輕本刑為3
    年以上有期徒刑之罪或高等法院管轄第一審案件，其於準備
    程序進行中，先就被訴事實為有罪之陳述，經告知其簡式審
    判程序之旨，並聽取公訴人、辯護人、被告之意見後，本院
    業已依刑事訴訟法第273 條之1 第1 項之規定，裁定由受命
    法官獨任以簡式審判程序進行本案之審理。
貳、實體事項：
一、上揭事實，業據被告於本院審理時坦承在卷，核與證人即告
    訴人乙○○○於警詢、檢察官偵查中指述之情節大致相符，
    且據證人即被告之夫甲○○於警詢、檢察官偵查中證述屬實
    ，並有證人乙○○○之仁祥醫院診斷證明書及仁祥醫院95年
    10月25日仁醫字第095101號函各1 紙在卷可憑，被告之自白
    核與事實相符，可以採信。又檢察官原起訴被告在傷害證人
    乙○○○之過程中，曾將證人乙○○○之頭部向下按壓在狗
    籠上之事實，業據實行公訴之檢察官於本院95年11月1 日審
    理時當庭刪除，是本院認定被告傷害之手段係徒手與證人乙○○○扭打，附此敘明。
二、論罪科刑：
  (一)被告供稱證人乙○○○係其婆婆，2 人間即具有直系姻親關
    係，屬家庭暴力防治法第3 條第3 款規定之家庭成員關係，
    是核被告所為，係犯刑法第277 條第1 項之傷害罪，亦係家
    庭暴力防治法第2 條第2 項之家庭暴力罪。按「行為後法律
    有變更者，適用行為時之法律，但行為後之法律有利於行為
    人者，適用最有利於行為人之法律。」，94年1 月7 日修正
    ，94年2 月2 日公布，並於95年7 月1 日起施行之刑法（下
    稱新法；修正前刑法下稱舊法）第2 條第1 項定有明文，此
    條規定係規範行為後法律變更所生新舊法律比較適用之準據
    法，本身尚無新舊法比較之問題，於新法施行後，應一律適
    用新法第2 條第1 項之規定，為「從舊從輕」之比較，先予
    敘明（最高法院95年度第八次刑事庭會議決議一(一)參照）。
    查被告行為後，關於刑法第33條第5 款罰金最低數額之規定
    業經修正，且刑法施行法亦於95年6 月14日修正，增訂第1
    條之1 ，明訂中華民國94年1 月7 日刑法修正施行後，刑法
    分則編所定罰金之貨幣單位為新台幣。94年1 月7 日刑法修
    正時，刑法分則編未修正之條文定有罰金者，自94年1 月7
    日刑法修正施行後，就其所定數額提高為30倍，但72年6 月
    26日至94年1 月7 日新增或修正之條文，就其所定數額提高
    為3 倍。惟因原本刑法條文罰金之單位為銀元，與新台幣之
    折算比例為3 比1 ，復因罰金罰鍰提高標準條例第1 條之適
    用，罰金數額業已提高10倍，因而實際上所得科處罰金之總
    數，固未提高，惟刑法第33條第5 款之規定經修正後，罰金
    最低額由銀元1 元以上，修正為新台幣1,000 元以上，以百
    元計算之。因之刑法分則條文中有罰金刑者，其罰金之最低
    額業經修正為新台幣1,000 元以上，以修正前之規定有利被
    告。本件被告所犯之刑法第277 條第1 項之傷害罪之法定刑
    中有罰金刑，故應依新法第2 條第1 項規定，適用被告行為
    時之刑法第277 條第1 項（條文本身未修正）規定論處（最
    高法院95年度第八次刑事庭會議決議三(一)1.參照）。
  (二)本院審酌被告係一越南籍女子，遠嫁至臺灣後，已為證人甲○○生下一子一女，平日相夫教子，並無不良素行，衡諸中
    國自古即有婆媳問題，被告為一外國籍女子，在語言、教育
    及生活習慣等均與臺灣不同之情形下，婆媳間問題更是嚴重
    ，此由證人甲○○於警詢及檢察官偵訊時表示無奈之情，即
    可窺知，因而被告在長期婆媳衝突後，一時失控，與婆婆發
    生扭打，尚非不可原諒，兼衡證人乙○○○僅受有挫傷及瘀
    傷之傷害，傷勢並非至重，被告於本院審理時已表示悔悟，
    且證人甲○○現亦搬出家中與被告同住，為爾後被告猶有相
    夫教子、侍俸公婆之機會等一切情狀（修正後刑法第57條之
    規定，為法院就刑之裁量審認標準見解之明文化，非屬法律
    變更，無新舊法比較問題，最高法院95年第八次刑事庭會議
    決議六(一)參照。），量處如主文所示之刑。至公設辯護人雖
    聲請量處被告罰金銀元1,000 元，緩刑3 年乙節，本院衡酌
    上開情節，認科以如主文所示之刑，其罪刑相當，且緩刑期
    間2 年，亦甚妥適，公設辯護人之請求尚難准許，附此敘明
    。
  (三)又被告行為時之舊法第41條第1 項前段規定：「犯最重本刑
    為五年以下有期徒刑以下之刑之罪，而受六個月以下有期徒
    刑或拘役之宣告，因身體、教育、職業、家庭之關係或其他
    正當事由，執行顯有困難者，得以一元以上三元以下折算一
    日，易科罰金。」，且被告行為時之易科罰金折算標準，修
    正前罰金罰鍰提高標準條例第2 條前段（95年7 月1 日修正
    公布刪除）規定，就其原定數額提高為100 倍折算1 日，則
    本件被告行為時之易科罰金折算標準，應以銀元300 元折算
    1 日，經折算為新臺幣後，應以新臺幣900 元折算為1 日。
    惟被告行為後之新法第41條第1 項前段則規定：「犯最重本
    刑為五年以下有期徒刑以下之刑之罪，而受六個月以下有期
    徒刑或拘役之宣告者，得以新臺幣一千元、二千元或三千元
    折算一日，易科罰金。」，比較新舊法易科罰金折算標準，
    新法並無較有利被告之情形，爰依新法第2 條第1 項規定，
    適用被告行為時之舊法第41條第1 項前段規定，定其易科罰
    金之折算標準（最高法院95年度第八次刑事庭會議決議三(二)
    參照）。
  (四)末查，被告前未曾因故意犯罪受有期徒刑以上刑之宣告，有
    臺灣高等法院被告前案紀錄表在卷可按，本院信其經此偵、
    審程序，當知所警惕，而無再犯之虞，因認所宣告之刑以暫
    不執行為適當，爰依新法第74條第1 項第1 款之規定，併予
    宣告緩刑2 年，以啟自新（最高法院95年度第八次刑事庭會
    議決議七參照），並依家庭暴力防治法第30第1 項之規定，
    諭知於緩刑期內付保護管束。
據上論斷，依刑事訴訟法第273 條之1 第1 項、第299 條第1 項
前段，家庭暴力防治法第2 條第2 項、第30條第1 項，刑法第2
條第1 項、第277 條第1 項、刑法第41條第1 項前段（修正前）
、第74條第1 項第1 款，罰金罰鍰提高標準條例第1 條前段、修
正前罰金罰鍰提高標準條例第2 條，現行法規所定貨幣單位折算
新臺幣條例第2 條，判決如主文。
中    華    民    國    95    年    11    月    15    日
                  刑事第二庭法    官      劉桂金
以上正本證明與原本無異。
對於本件判決如有不服，應於收受送達後10日內，向本院提出上
訴書狀，上訴於臺灣高等法院，並按他造當事人之人數附具繕本
。
中    華    民    國    95    年    11    月    15    日
                            書 記 官     鄧順生
附錄論罪法條：
刑法第277條第1項
傷害人之身體或健康者，處 3 年以下有期徒刑、拘役或 1 千元
以下罰金。


司法院資訊處製作；財團法人民間司法改革基金會備份。
